【裁判字號】    98,上訴,4743
【裁判日期】    990120
【裁判案由】    妨害秘密
【裁判全文】
臺灣高等法院刑事判決                98年度上訴字第4743號
上  訴  人  臺灣板橋地方法院檢察署檢察官
被      告  甲○○
選任辯護人  陳慶尚律師
            詹素芬律師
上列上訴人因被告妨害秘密案件，不服臺灣板橋地方法院98年度
訴字第2507號，中華民國98年10月6日第一審判決（起訴案號：
臺灣板橋地方法院檢察署98年度偵字第8914號），提起上訴，本
院判決如下：
    主  文
上訴駁回。
    理  由
一、本案經本院審理結果，認第一審判決以不能證明被告犯罪而
    諭知被告無罪，核無不合，應予維持，並引用第一審判決書
    記載之理由及證據（詳如附件）。
二、檢察官上訴理由指稱：(一)刑法第315條之2第1項立法理由謂
    「製造、散布、播送等行為僅須具未必故意，即具有可罰性
    」。據被告甲○○提出之辯護狀所載，有民眾詢問如何裝而
    不被發現？被告會告以監視器屬私人行為，使用上需考慮是
    否有違法問題存在，視用途而有所不同，要不被發現，全靠
    個人功力，理論上可以等語。足見被告主觀上乃知悉其販售
    之產品，可能被用來作為妨害秘密犯行之工具，被告具有犯
    意圖營利妨害秘密罪之未必故意，昭然若揭。縱使被告所提
    之廣告文宣，未有明示或隱喻使用該產品可用來竊探、竊錄
    他人隱私，惟上揭答客問之內容已隱含告知可能供違法行為
    之使用？況又有何人會在產品介紹中，明示或隱喻可供犯罪
    使用？(二)目前社會上使用照相、錄音、錄影、望遠鏡及各種
    光學設備已非常普遍，且現今以針孔攝影機竊錄他人隱私活
    動之犯罪層出不窮，被告應難諉為不知，若非如被告等輩專
    以販售此類足以窺探、竊錄個人隱私活動之產品，絕不致助
    長此類惡意揭人隱私，妨害他人秘密之惡風。原審僅因被告
    所提供之廣告文宣未有任何明示或隱喻可用於窺視、竊聽、
    竊錄他人隱私活動之使用及卷內未見有他人利用被告所販售
    之產品進行妨害秘密之行為，即認被告之犯行無從證明，容
    有未洽等語。
三、經查：
  (一)本件被告所陳列、販售之「偽裝液晶時鐘無線針孔攝影組」
    、「偽裝時鐘無線針孔攝影組」、「偽裝火災偵煙無線針孔
    攝影組」、「無線監視錄影鏡頭」、「無線監視錄影接收器
    」、「針孔無線攝影組」、「針孔無線加購鏡頭」等產品，
    固有可能遭某些特定人士，利用作為窺視、竊聽、竊錄他人
    隱私活動等不法使用（即刑法第315條之1妨害秘密之行為）
    之風險存在。然而，仍有多數人係出於正當目的而購買使用
    ，例如為維護商店、居家安全或其他合法之蒐證行為，亟須
    仰賴上開產品始能達成目的，此類產品於生活上既有實際之
    需求，復非法律所禁止之違禁物。本院遍查卷內事證，被告
    所有之文宣資料既均未有任何明示或隱喻可用於窺視、竊聽
    、竊錄他人隱私活動之非法使用，亦未查獲有任何客戶利用
    被告所販售之產品從事侵害他人隱私之不法使用，自難僅因
    被告有販售上開具有偽裝、竊錄監視產品乙節，即遽認被告
    主觀上有何意圖營利供給工具設備而便利他人無故窺視、竊
    聽、竊錄之不法犯意。況觀諸上訴意旨所引被告辯護狀內所
    載「答客問」內容（見原審簡字卷第41頁），乃發問人詢問
    被告「監視器產品如何偽裝而不被發現」。而依前所述，上
    開產品即即使係用於維護商店、居家安全之合法行為，性質
    上亦須隱密為之，否則即難達其蒐證之目的，顯難僅以被告
    答覆「要不被發現，全靠個人功力，理論上可以」等寥寥數
    語，即率予推認被告有犯意圖營利為妨害秘密罪之未必故意
    。
  (二)綜上所述，檢察官所舉之證據與所指出之證明方法，均無法
    證明被告主觀上有意圖營利供給工具設備而便利他人無故窺
    視、竊聽、竊錄等不法行為之故意，客觀上亦查無他人已利
    用被告所販售之產品從事妨害秘密之行為，尚未足使本院確
    信被告有意圖營利為妨害秘密罪之犯行。此外，復查無其他
    積極確切證據足證被告確有公訴意旨所指前揭犯行，自應諭
    知被告無罪。原審據此諭知被告無罪判決，其認事用法，並
    無不合，檢察官猶執前詞，上訴指摘原判決不當求予撤銷改
    判，為無理由，應予駁回。
據上論斷，應依刑事訴訟法第368條、第373條，判決如主文。
本案經檢察官楊秀琴到庭執行職務。
中    華    民    國    99    年    1     月    20    日
                  刑事第十三庭  審判長法  官    曾德水
                                      法  官    陳恆寬
                                      法  官    崔玲琦
以上正本證明與原本無異。
檢察官如不服本判決，應於收受送達後10日內向本院提出上訴書
狀，其未敘述上訴之理由者並得於提起上訴後10日內向本院補提
理由書（均須按他造當事人之人數附繕本）「切勿逕送上級法院
」。
被告不得上訴。
                                      書記官    馬佳瑩
中    華    民    國    99    年    1     月    21    日


司法院資訊處製作；財團法人民間司法改革基金會備份。
